【裁判字號】    89,易緝,9
【裁判日期】    890721
【裁判案由】    詐欺
【裁判全文】
台灣台中地方法院刑事判決                            八十九年度易緝字第九號
    公  訴  人  台灣台中地方法院檢察署檢察官
    被      告  己○○
右列被告因詐欺案件，經檢察官提起公訴（八十七年度偵字第一Ｏ九九二、一八三三
七、一八五六二、二一七八四號），本院判決如左：
    主  文
己○○無罪。
    理  由
一、公訴意旨略以：被告與丙○○（業經本院以八十八年度易字第五０六號判處有期
    徒刑五月，緩刑二年）均意圖為自己不法之所有，基於共同之概括犯意，連續於
    （一）民國（下同）八十七年三月七日，被告明知甲○○向詠鉅建設股份有限公
    司（下稱詠鉅公司）購買坐落於台中縣大里市○○路七八號六樓之編號Ａ２預售
    屋一棟，而欲為繳款時，乃向洪慶方佯稱可代為繳款，並先借款新台幣（下同）
    四萬元，並可於事後清償該款項等語，致甲○○陷於錯誤，而交付台新國際商業
    銀行為付款人、票號分別為ＤＬ─0000000、0000000、0000
    000、0000000號、面額均為三萬五千元、發票日分別為八十七年三月
    三十日、八十七年四月十日、八十七年四月二十日、八十七年四月三十日之支票
    予被告收執，其中十萬元部分作為繳交上開房屋之分期付款，詎被告於取得上開
    支票後，竟將該等支票轉予案外人劉東河換取現款，而詐得上開款項；（二）又
    於八十七年五月二十五日與丙○○二人，向丁○○佯稱欲購買自小客車，擬先借
    款二十萬元，並可於五日內清償及開立票據以為保證等語，致丁○○陷於錯誤，
    而交付鄭文明所簽發以台中縣大里市農會為付款人、面額二十萬元之即期支票交
    付予被告收執，被告則交付票號ＡＣ─0000000號、發票日八十七年六月
    十日、發票人曾秋雪、面額二十萬元、以大里市農會為付款人之支票一紙予丁○○供擔保，詎被告丙○○二人於兌領鄭文明之票款後，於曾秋雪之支票屆期後竟
    置之不理致不獲兌現；（三）再於同年六月八日，被告與丙○○又至台中縣大里
    市○○路○段五四七號乙○○經營之佑晟車行，佯稱欲以三十三萬三千元之價格
    購買車牌號碼ＮＹ─一三一八號自用小客車，乙○○不疑有詐，陷於錯誤，將該
    車出售，並收受二人所交付以台中縣大里市農會為付款人、票號ＡＣ─0000
    000號、面額三十三萬三千元、發票日八十七年六月十一日、發票人曾秋雪之
    支票一紙，詎上開支票於屆期經提示亦無法兌現。因認被告所為涉有刑法第三百
    三十九條第一項之詐欺罪嫌云云。
二、按犯罪事實應依證據認定之，無證據不得推定其犯罪事實；又不能證明被告犯罪
    者應諭知無罪之判決，刑事訴訟法第一百五十四條、第三百零一條第一項前段定
    有明文。又刑法第三百三十九條第一項詐欺罪之成立，以意圖為自己或第三人不
    法所有，以詐術使人將本人或第三人之物交付為要件。所謂以詐術使人交付，必
    須被詐欺人因其詐術而陷於錯誤，若其所用方法，不能認為詐術，亦不致使人陷
    於錯誤，即不構成該罪，最高法院四十六年台上字第二六０號判例可資參照。公
    訴人認被告涉有詐欺之罪嫌，無非以告訴人甲○○、乙○○、丁○○等人之指訴
    ，並有甲○○所簽發之上開四紙支票及曾秋雪所簽發之上開二紙支票影本、丙○○所出具之證明書（證明被告積欠丙○○七十萬元）、被告簽發交予丙○○之本
    票影本各一份附卷可證，為其論據。訊據被告堅決否認有何詐欺犯行，辯稱：甲○○之部分均是戊○○負責與詠鉅公司協商，伊僅係介紹甲○○、戊○○與詠鉅
    公司之人認識，上述四張各三萬五千元之支票，其中十萬元係要給詠鉅公司作為
    補償，另四萬元係充當戊○○幫忙處理之報酬，伊並未向甲○○借用四萬元。而
    丙○○本身係車行之老闆，伊並未非丙○○之股東，向丁○○借錢及向乙○○買
    車均係丙○○負責接洽，支票亦係丙○○之太太曾秋雪所簽發，與伊無關，伊並
    無詐欺之行為等語。
三、經查：
(一)本件係甲○○向詠鉅公司購買坐落於台中縣大里市○○路七八號六樓之編號Ａ２
    預售屋一棟，已繳交一百四十萬元，因餘款一百萬元無法繳納，且該屋交屋在即
    ，恐已繳交之款項被沒收，甲○○乃簽發上述四張支票，其中十萬元欲作為補償
    詠鉅公司之損失，希望可退回所繳之款，另四萬元即作為處理之報酬等情，此為
    被告與甲○○所自認，並有甲○○所提出之土地及房屋預定買賣合約書各一份為
    證。是公訴人謂「被告係明知甲○○向詠鉅公司購買坐落於台中縣大里市○○路
    七八號六樓之編號Ａ２預售屋一棟，而欲為繳款時，乃向甲○○佯稱可代為繳款
    ，並先借款四萬元」等語，顯有誤認，合先敘明。而甲○○向詠鉅公司購買上述
    預售屋，繳交一百四十萬元後，嗣反悔不欲購買，乃請被告及戊○○出面與詠鉅
    公司交涉，希望詠鉅公司全數退還已繳交之款項，因詠鉅公司不欲退款，雙方協
    商後，採分期付款之方式處理，遂由甲○○簽發多張本票，並由戊○○在本票上
    背書，在整個交涉過程中，戊○○前來處理之次數比較多，而甲○○當時亦在被
    告處上班等情，亦據證人即詠鉅公司之負責人呂錦詮於本院審理中結證屬實，依
    此證言可知，被告受甲○○之委託後，確曾出面與詠鉅公司交涉退款一事，雖最
    後之協商結果與原先甲○○之意思有違，但此分期付款之協商結果，亦係基於甲○○之同意，而非被告擅自所為，足徵被告並無假藉「代為處理預售屋退款」為
    由，行詐欺之實。參與本件大多由戊○○代為處理，嗣後戊○○並於甲○○簽發
    交予詠鉅公司之本票上背書等節觀之，益徵被告所辯：甲○○之部分均是戊○○
    負責與詠鉅公司協商，伊僅係介紹甲○○、戊○○與詠鉅公司之人認識等語，應
    堪採信，否則戊○○豈會多次出面與詠鉅公司交涉並自願於本票上背書之理。
(二)又丙○○原在台中縣大里市○○路○段四二五號經營億豐汽車商行，被告並非合
    夥人等語，業據丙○○之妻曾秋雪於偵查中及丙○○於本院審理中證述屬實（見
    偵字第一八三三七號卷第二十三頁正面；本院易字第五０六號卷第一一九頁背面
    ），而向丁○○借款及向乙○○買車均係丙○○，並非被告等情，業據丙○○於
    本院審理中供證屬實（見本院前揭卷第三十二頁正面、第四十五頁背面），核與
    乙○○於本院審理中陳稱：「．．．都是丙○○跟我談價錢，己○○係幫忙之性
    質，價格談妥後，己○○把車走而已，我與丙○○係同行，車行在隔壁而已，己○○不是老闆等語（見本院八十九年六月三十日審判筆錄）相符合。足徵被告所
    辯：丁○○與乙○○部分與伊無關等語，亦堪採信。
(三)綜上論述，被告既未使用何詐術致甲○○陷於錯誤，亦未參與丁○○、乙○○之
    部分，自無從對丁○○、乙○○施用詐術，揆諸前開判例之說明，被告之行為尚
    與刑法詐欺罪之構成要件有間，此外又查無其他積極證據足證被告有詐欺之犯行
    ，不能證明被告犯罪，自應諭知被告無罪之判決。
據上論斷，應依刑事訴訟法第三百零一條第一項，判決如主文。
中    華    民    國    八十九    年      七        月      二十一      日
                                  台灣台中地方法院刑事第二庭
                                      法  官    蔡  名  曜
右正本證明與原本無異。
如不服本判決，應於送達後十日內向本院提出上訴狀(須附繕本)，上訴於台灣高等
法院台中分院。
                                      書記官
中    華    民    國    八十九    年      七        月      二十一      日


司法院資訊處製作；財團法人民間司法改革基金會備份。
